【裁判字號】    89,上訴,2668
【裁判日期】    890707
【裁判案由】    毒品危害防制條例
【裁判全文】
臺灣高等法院刑事判決                          八十九年度上訴字第二六六八號
    上  訴  人  臺灣臺北地方法院檢察署檢察官
    被      告  乙○○
    指定辯護人  本院甲○辯護人
右上訴人因被告違反毒品危害防制條例案件，不服臺灣臺北地方法院八十八年度訴字
第九四號，中華民國八十九年七月七日第一審判決（起訴案號：臺灣臺北地方法院
檢察署八十八年度偵字第八一九四號）提起上訴，本院判決如左：
    主  文
上訴駁回。
    理  由
一、公訴意旨略以：被告乙○○基於意圖營利之概括犯意，自民國八十七年八月起，
    連續多次由丙○○打被告所使用之呼叫器聯絡被告，雙方再約定於台北縣新店市
    ○○路、建國路口碰面，再由被告販賣第二級毒品安非他命予丙○○，前後約
    四、五次，每次交易金額一千元至三千元不等，最後一次係於同年九月初，因認
    被告涉犯毒品危害防制條例第四條第二項之販賣第二級毒品罪嫌等語。
二、按犯罪事實應依證據認定之，無證據不得推定其犯罪事實；又不能證明被告犯罪
    者，應諭知無罪之判決；刑事訴訟法第一百五十四條、第三百零一條第一項分別
    定有明文。又犯罪事實之認定，應憑真實之證據，倘證據是否真實尚欠明確，自
    難以擬制推測之方法，為其判斷之基礎；而認定犯罪事實之證據係指足以認定被
    告確有犯罪行為之積極證據而言，該項證據自須適合於被告犯罪事實之認定，始
    得採為斷罪資料，最高法院五十三年著有臺上字第六五六號、二十九年上字第三
    一０五號判例。且刑事訴訟上證明之資料，無論其為直接或間接證據，均須達於
    通常一般之人均不致有所懷疑，而得確信其為真實之程度，始得據為有罪之認定
    ，若其關於被告是否犯罪之證明未能達此程度，而有合理懷疑之存在，致使無從
    形成有罪之確信，根據「罪證有疑，利於被告」之證據法則，即不得遽為不利被
    告之認定，亦有最高法院七十六年度臺上字第四九八六號判例可稽。其以情況證
    據（即間接證據）斷罪時，尤須基於該證據在直接關係上所可證明之他項情況事
    實，本乎推理作用足以確證被告有罪，方為合法，不得徒憑主觀上之推想，將一
    般經驗上有利被告之其他合理情況逕予排除，此觀諸最高法院三十二年上字第六
    七號自明。
三、本件公訴人認被告涉有前開犯行，無非係以證人丙○○之指訴為其唯一依據。惟
    經訊據被告乙○○堅決否認有何販賣第二級毒品安非他命之犯行。辯稱：其與丙
    ○○為朋友關係，彼此均有施用安非他命，所以有時會互通有無、拿來拿去，其
    只有無償拿過安非他命請他，從沒有收過錢等語。經查，證人丙○○於警訊時雖
    陳稱：渠吸食安非他命陸陸續續約有四年了，安非他命都是向被告購買，每次購
    買一包價錢三千元，向他購買五、六次，最後一次是八十八年三月三十日約十八
    、十九時左右，渠付了五百元，他給了一小包，就是查獲當日扣得渠所有之該包
    安非他命等語（見偵查卷第八頁反面筆錄）。於檢察官偵查時先則稱：渠從八十
    七年四月間開始吸用安非他命，斷斷續續吸用，曾有七、八個月沒有用，到八十
    八年三月間才又開始吸用，曾向被告買過四、五次安非他命，從八十七年八、九
    月間開始向他購買，每次最多買三千元，也有買一千元，都是打被告之呼叫器聯
    絡，他會回電，然後約在新店市○○路與建國路口交貨，但查獲當日扣得渠所有
    安他命則是被告給他的，不是用賣的等語（見偵查卷第三十三頁、第三十四頁筆
    錄）；嗣又稱：渠自八十七年八、九月開始向被告買，渠打他呼叫器後，約在新
    店市○○路與建國路口，每次買三千元吸一星期，拿過四、五次，最後一次在八
    十七年九月初，被告是幫他調貨，有時找他買要過幾天才有貨，不知道被告有無
    賺差價等語（見偵查卷第三十八頁、第三十九頁筆錄）。於原審調查時則結證稱
    ：被告曾經在八十七年八、九月間賣過五次安非他命給伊，每次買五百元或一千
    元，當時被告會打電話問渠或由渠打他手機聯絡購買安非他命，買賣的地點不一
    定，有時在被告位於中和景平路住處拿，有時則約在新店市○○路與建國路口，
    渠是直接向被告購貨，並非請他幫忙調貨等語（見原審八十八年六月二十二日訊
    問筆錄）。是證人丙○○於警訊、偵查及原審調查程序中，歷次所為之陳述均有
    所出入，且關於渠與被告交易之時間、地點、方式及金額等關鍵陳述，前後歧異
    而有疑竇，從而證人前開指述顯有瑕疵，已無法遽採為認定被告犯罪之證據。而
    被告及證人於前揭時、地為警查獲時所扣得之安非他命二包，一係被告所有供個
    人施用、一係由被告無償轉讓予證人丙○○而屬丙○○所有等情，亦據被告及證
    人丙○○分別陳明在卷，而上開扣案毒品數量為二小包，驗餘淨重合計僅有零點
    九二公克，並非多量，且與一般施用毒品者，為警查獲時持有之數量相當，另現
    場亦未扣得販賣毒品者常見使用之夾鏈分裝袋及電子秤等物品，更乏具體物證足
    認被告確有販賣第二級毒品之犯行，從而被告既否認犯罪，公訴人所舉證據亦無
    法證明被告確有前開販賣第二級毒品行為，本院依職權復查無其他積極證據足證
    被告有何販賣第二級毒品罪之犯行，被告之犯罪尚屬不能證明，自應就此部分依
    法為無罪判決之諭知。
四、公訴人上訴意旨略以：告訴人與證人之陳述有部分前後不符，或相互間有所歧異
    時，究竟何者為可採，法院乃得本其自由心證予以斟酌，非謂一有不符或矛盾，
    即應認其全部均為不可採信，尤其關於行為動機、手段及結果等之細節方面，告
    訴人之指陳，難免故予誇大，證人之證言，有時亦有予以渲染之可能，然其基本
    事實之陳述，若果與真實性無礙時，則仍非不得予以採信（最高法院七十四年度
    台上字第一五五九號判例參照）。本件證人丙○○於台灣台北地方法院檢察署八
    十八年四月二日偵查時即證其係八十七年八、九月間向被告購買安非他命、一千
    元至三千元不等價錢、買過四、五次、用呼叫器連絡、約在新店市○○路與建國
    路口交易等情，於該署四月十五日偵查時，亦為相同之證言，並無前後翻異之情
    形；又細繹證人於原審八十八年七月十九日審理中之證言，除交易地點增加一處
    、價金不同外，其對被告販賣毒品予伊之基本事實之陳述，並無甚改變，尤有甚
    者，證人並強調係向被告購買，並非調貨，且當庭陳明遭被告朋友騷擾不願當面
    對質等語，惟原審並未審酌上情，於同年九月七日令證人與被告當面對質，要難
    苛求證人在此情形下仍為一貫之證述，原審為被告無罪之判決，容有未洽云云。
    所陳縱或有其理由，然證人前後供述並不一致已如前述，此外又查無任何其他積
    極確切之事證，證明證人所述與事實相符而認與真實性無礙，自無從據以認定被
    告犯罪，上訴人之上訴為無理由，應予駁回。
據上論斷，應依刑事訴訟法第三百六十八條，判決如主文。
本案經檢察官沈世箴到庭執行職務。
中    華    民    國    八十九    年        九       月     二十九      日
                              臺灣高等法院刑事第二十一庭
                                  審判長法  官  葉  騰  瑞
        法  官  莊  明  彰
                                        法  官  江  國  華
右正本證明與原本無異。
如不服本判決應於收受送達後十日內向本院提出上訴書狀，其未敘述上訴之理由者並
得於提起上訴後十日內向本院補提理由書（均須按他造當事人之人數附繕本）。
                                        書記官  吳  碧  玲
中    華    民    國    八十九    年        九       月      三十       日


司法院資訊處製作；財團法人民間司法改革基金會備份。
